【裁判字號】    89,交上易,231
【裁判日期】    900109
【裁判案由】    過失傷害
【裁判全文】
臺灣高等法院高雄分院刑事判決                  八十九年度交上易字第二三一號
    上  訴  人
    即  被  告    乙○○
右上訴人因過失傷害案件，不服臺灣高雄地方法院八十九年度交易字第五九八號中華
民國八十九年十月十七日第一審判決（起訴案號：臺灣高雄地方法院檢察署八十九年
度偵字第六四七七號），提起上訴，本院判決如左：
      主  文
上訴駁回。
乙○○緩刑貳年。
      事  實
一、乙○○考領有普通小型車駕駛執照，於民國（下同）八十八年十一月（公訴人誤
    繕為十二月）二日十九時許，駕駛車牌號碼Ｎ六—八八七三號自用小客車，沿高
    雄縣鳳山市○○○路由屏東往鳳山市區方向行駛，途經中山東路與勝利路交岔路
    口時，本應注意行車速度，在市區道路，時速不得超過四十公里，且汽車行至交
    岔路口時，其行進，應遵守燈光號誌之指示，而依當時之情形，復無乙○○不能
    注意之情事，其應注意、能注意，竟疏未注意，於接近上開交岔路口前，見燈光
    號誌已轉為黃燈，不僅未減速預備停車，竟仍以時速四十公里以上之速度超速行
    進，而於其行至中山東路與該路二二九巷交岔路口時，恰中山東路方向之號誌轉
    為紅燈。適有甲○（考領有重型機車駕駛執照）騎乘車牌號碼ＯＯＲ—二八二號
    重型機車，由誠德路駛出，至中山東路逆向左轉至中山東路與中山東路二二九巷
    交岔路口，因見中山東路二二九巷方向之號誌已轉為綠燈，遂欲通過該交岔路口
    ，而於行至中山東路由屏東往鳳山市區○○○○○道時，遭乙○○所撞及，甲○
    因之人車倒地，並受有右下肢右踝挫擦傷併右脛骨末端及腓骨下三分之一骨折、
    右下腿多處挫裂傷併感染等傷害。乙○○於肇事後犯行未被發覺前，主動向前往
    處理之員警坦承肇事，並接受裁判。
二、案經甲○訴由臺灣高雄地方法院檢察署檢察官偵查起訴。
      理  由
一、訊據上訴人乙○○對於右揭時、地，駕車與告訴人甲○發生車禍，導致告訴人受
    傷之事實，固不否認，惟矢口否認其駕駛行為有何過失，辯稱：我當時車速四、
    五十公里，過了路口三分之二燈號才變，是甲○逆向行駛行人穿越道並闖紅燈才
    造成車禍的云云。經查：本件肇事路段屬市區道路，速限四十公里一節，已據證
    人（即當時處理員警）陳漢川於原審到庭證述綦詳（見原審卷第四十七頁），並
    有原審辦理刑案電話查詢登記表在卷可稽。而告訴人騎乘機車由誠德街駛出左轉
    中山東路，而行至中山東路二二九巷口時，係俟中山東路與該路二二九巷交岔路
    口綠燈燃亮，始通過中山東路，而於行至中山東路由屏東往鳳山市區○○○○○
    道時，始為上訴人乙○○所撞及等情，業據告訴人迭於偵查及原審審理時指訴明
    確。參酌當時到場處理之警員即證人陳漢川於原審到庭結證稱：「被告有承認他
    肇事也說要負責對方醫藥費，被告有說他搶黃燈，告訴人逆轉到誠德街，如現場
    圖之行進方，中山東路與中山東路二二九巷交叉口有一個紅綠燈‧‧‧，當時七
    點左右天色已暗，號誌正常，被告說他車速五、六十公里，該路口大約一百公尺
    ，該地方之號誌過路口是綠燈，過了之後，二二九巷口變綠燈，‧‧‧」「被告
    左車頭有毀損‧‧‧」「如紅綠燈已變，被告應可以停在二二九巷與勝利路間的
    房子前，那裡的人一般均如此（見原審卷第四十六頁、第四十七頁）等語；及卷
    附警繪現場圖及告訴人車損照片所示，車禍發生後，上訴人乙○○之車停放在中
    山東路由屏東往鳳山市區方向之中線快車道上，車後有一長八．五公尺之剎車痕
    ，告訴人之機車則倒置在上訴人乙○○之車左前方之內側快車道上，車頭朝鳳山
    市區方向，機車左側塑膠板破損等情，顯見本件車禍之發生，應係上訴人乙○○
    駕車接近中山東路與勝利路交岔路口時，見燈光號誌已轉為黃燈，不僅未減速預
    備停車，竟仍以時速四十公里以上之速度超速行進，而於其行至中山東路與該路
    二二九巷交岔路口時，中山東路方向之號誌轉為紅燈，而原本停於中山東路與該
    路二二九巷口之告訴人甲○因見中山東路二二九巷方向之號誌已轉為綠燈，且以
    為上訴人乙○○會停車於中山東路二二九巷與勝利路間，遂欲通過該交岔路口，
    而於行至中山東路由屏東往鳳山市區○○○○道上遭上訴人乙○○撞及，至為明
    確，上訴人乙○○所辯，係事後卸責之詞，不足採信。次按行車速度，在市區道
    路，時速不得超過四十公里；汽車行至交岔路口時，其行進，應遵守燈光號誌之
    指示；又圓形黃燈用以警告車輛駕駛人及行人，表示紅色燈號即將顯示，屆時將
    失去通行路權、而車輛對圓形紅燈表示禁止通行，不得超越停止線或進入路口，
    道路交通安全規則第九十三條第一項第一款、第一百零二條第一項第一款、道路
    交通標誌標線號誌設置規則第二百零六條第四款、第五款第一目著有明文，上訴
    人乙○○既領有駕駛執照，對上開規定自難諉為不知；又依本件車禍發生當時之
    情況，復無上訴人乙○○不能注意之情事，詎其應注意、能注意，竟疏未注意，
    而於行至上開交岔路口前見黃燈燃起竟未減速準備停車，而於其通過路口時因號
    誌已轉為紅燈，致撞及綠燈直行之告訴人，其駕駛行為有過失至為灼然。至告訴
    人於車禍前之行經路線，雖係由誠德路駛出，至中山東路逆向左轉至中山東路與
    中山東路二二九巷交岔路口，惟告訴人此段逆向行車之違規行為，與其嗣後與上
    訴人乙○○所發生之車禍間，並無關聯性，自難據此而為告訴人就本件車禍之發
    生，亦與有過失之認定。又告訴人確因本件車禍，致受有右下肢右踝挫擦傷併右
    脛骨末端及腓骨下三分之一骨折、右下腿多處挫裂傷併感染等傷害，亦有大東醫
    院診斷證明書附於偵查卷可稽，是上訴人乙○○未盡前開注意義務，核與告訴人
    所受前述傷害二者間，存有相當因果關係。綜上所述，本件事證明確，上訴人乙
    ○○過失犯行堪以認定。
三、核上訴人乙○○所為，係犯刑法第二百八十四條第一項前段（公訴人誤繕為後段
    ）之過失傷害罪。上訴人乙○○於肇事後犯行未被發覺前，主動向前往處理之員
    警坦承肇事，並接受裁判一節，已經證人即警員陳漢川到庭陳述甚明，堪認上訴
    人乙○○所為，已符合刑法自首之要件，應依法減輕其刑。
四、原審因而依刑法第二百八十四條第一項前段、第六十二條前段、第四十一條、罰
    金罰鍰提高標準條例第一條前段、第二條之規定，並審酌上訴人乙○○之過失程
    度、所生危害、犯後仍飾詞圖卸，顯然毫無悔意，且車禍發生迄今仍未與告訴人
    達成民事和解等一切情狀，量處有期徒刑四月，並諭知易科罰金之折算標準。認
    事用法均無不合，量刑亦屬適當。上訴人乙○○上訴否認有過失，指摘原判決不
    當，為無理由，應予駁回。
五、查上訴人乙○○並無前科未曾受有期徒刑以上刑之宣告，此有臺灣高雄地方法院
    檢察署刑案資料查註記錄表可稽，上訴人乙○○嗣後已與被害人和解，有和解書
    可憑，上訴人乙○○經此次偵、審程序及判刑教訓，當知所警惕而無再犯之虞，
    本院認其所宣告之刑，以暫不執行為適當，爰併予宣告緩刑貳年，以啟自新。
據上論斷，應依刑事訴訟法第三百六十八條、刑法第七十四條第一款，判決如主文。
本案經檢察官林應華到庭執行職務。
中    華    民    國         九十       年      一      月      九      日
                              臺灣高等法院高雄分院刑事第八庭
                                  審判長法官  郭雅美
                                        法官  洪兆隆
                                        法官  張盛喜
右正本證明與原本無異。
不得上訴。
                                      書記官  魏文常
中    華    民    國         九十       年      一      月     十一     日
附錄：本判決論罪科刑法條：
刑法第一百八十四條第一項：
因過失傷害人者，處六月以下有期徒刑、拘役或五百元以下罰金，致重傷者，處一年
以下有期徒刑、拘役或五百元以下罰金。
                                                                      Ｈ


司法院資訊處製作；財團法人民間司法改革基金會備份。
